臺灣新北地方法院刑事判決　　　　　　　110年度訴字第258號
公　訴　人　臺灣新北地方檢察署檢察官
被　　　告　張哲宇




上列被告因詐欺案件，經檢察官提起公訴（109 年度偵緝字第30
82號），本院判決如下：
    主  文
張哲宇犯詐欺取財罪，處有期徒刑貳月，如易科罰金，以新臺幣
壹仟元折算壹日。未扣案之犯罪所得新臺幣壹萬元沒收，於全部
或一部不能沒收或不宜執行沒收時，追徵其價額。
    事  實
一、張哲宇明知其並無販售行動電話之真意，竟意圖為自己不法
    之所有，基於詐欺取財之犯意，於民國107 年9 月6 日11時
    許，在「Facebook」社群網站，佯以「阮博丞」名義，以即
    時通訊功能向許譽峰稱佯擬以新臺幣（下同）1 萬元販售Ap
    ple廠牌、型號IPHONE 7行動電話1支云云，致許譽峰信以為
    真而陷於錯誤，並依其指示於同日11時56分許，轉帳價金1
    萬元至張哲宇所借用、不知情之鄭登元（涉犯詐欺罪嫌部分
    ，另經檢察官以107 年度偵字第35181 號為不起訴處分確定
    ）申辦之中華郵政股份有限公司中和中山路郵局帳號000-00
    000000000000號帳戶，該款項並旋由鄭登元提領後交與張哲
    宇。嗣因許譽峰始終未收到商品，聯絡上開帳號「阮博丞」
    亦未獲置理，查覺受騙而報警處理，始悉上情。
二、案經許譽峰訴由新北市政府警察局中和分局報告臺灣新北地
    方檢察署檢察官偵查起訴。
    理  由
一、證據能力：
(一)按被告以外之人於審判外之陳述，雖不符合刑事訴訟法第15
    9 條之1 至第159 條之4 之規定，而經當事人於審判程序同
    意作為證據，法院審酌該言詞陳述或書面陳述作成時之情況
    ，認為適當者，亦得為證據，刑事訴訟法第159 條之5 第1 
    項定有明文。本案認定事實所引用卷內被告張哲宇以外之人
    於審判外之陳述，雖屬傳聞證據，惟檢察官、被告於本院準
    備程序時均表示同意作為證據方法而不予爭執，於辯論終結
    前亦未對該等證據之證據能力聲明異議，本院復審酌上開證
    據資料製作時之情況，尚無違法不當及證明力明顯過低之瑕
    疵，與本案待證事實復具有相當關連性，以之作為證據應屬
    適當，依上開規定，認前揭證據資料均得為證據，有證據能
    力。
(二)至本件其餘非供述證據部分，無傳聞法則之適用，且無事證
    足認係實施刑事訴訟程序之公務員因違背法定程序而取得，
    與本案待證事實復具有自然之關連性，復經本院依法踐行調
    查程序，皆應有證據能力。
二、認定事實所憑之證據及得心證之理由：
    上開犯罪事實，業據被告於警詢、偵查中及本院準備程序陳
    述綦詳，並於審理中坦承不諱（見臺灣新北地方檢察署109
    年度偵緝字第1411號卷【下稱偵緝一卷】第9 頁至第10頁、
    同檢察署109 年度偵緝字第3082號卷【下稱偵緝二卷】第39
    頁至第40頁、本院109 年度審訴字第2277號卷【下稱審訴卷
    】第62頁、本院110 年度訴字第258 號卷【下稱審卷】第48
    頁至第49頁、第192 頁至第194 頁、第197 頁），核與證人
    即告訴人許譽峰於警詢時指證遭詐騙情節、證人鄭登元於偵
    查中證述出借上開帳戶經過及證人江顯昌、簡靜萱於本院審
    理時具結證述之內容相符（臺灣新北地方檢察署107 年度偵
    字第35181 號卷【下稱偵卷】第5 頁至第7 頁、第69頁至第
    71頁、第105 頁至第107 頁、偵緝一卷第61頁至第62頁、審
    卷第173 頁至第191 頁），並有上開中華郵政中和中山路郵
    局帳號000-00000000000000號帳戶開戶資料、客戶歷史交易
    清單、告訴人與「阮博丞」間「Facebook」即時通對話內容
    及交易紀錄各1 份在卷可憑（偵卷第17頁至第20頁、第27頁
    至第45頁），足認被告前開任意性自白與事實相符，堪以採
    信。
三、論罪科刑:
(一)核被告所為，係犯刑法第339 條第1 項之詐欺取財罪。起訴
    書雖認被告此部分所為係犯刑法第339 條之4 第1 項第3 款
    之以網際網路對公眾散布而犯詐欺取財罪，惟就被告是否曾
    先於「Facebook」社群網站先行刊登販售上開商品之訊息而
    對公眾散布乙節，遍查卷內並無相關網路販售廣告頁面留存
    ，復據告訴人陳稱並未找到有網頁資料等語，有本院公務電
    話紀錄表附卷可參（審卷第165 頁、第167 頁），從而本件
    並無相關事證足認被告有以網際網路對公眾散布之情事，公
    訴意旨此部分容有誤會，惟本院業已當庭告知被告上開罪名
    （審卷第193 頁），並給予陳述意見之機會，已足保障被告
    之防禦權，應由本院於社會基本事實同一之範圍內，變更起
    訴法條並依法審究。
(二)爰以行為人之責任為基礎，審酌被告尚屬青年，不思循正當
    途徑賺取所需金錢，僅因一時貪念詐騙告訴人，藉此牟取不
    法利益，使告訴人受有財產損失，不僅侵害他人財產法益，
    並危害社會交易之信賴關係，顯然欠缺法治及尊重他人財產
    權之觀念，應予非難，且於本院審理中始坦認犯行，然尚未
    與告訴人達成和解獲得其諒解或賠償其損害，於犯後態度尚
    無從為其有利之考量，並兼衡其前科素行、犯罪之動機、目
    的、手段，所詐取之財物價值，及被告為國中畢業之智識程
    度，於本院審理時自陳現入監執行，刑期約3 年多，家中尚
    有母親與弟弟，須待出監後才能賠償等語，暨被告之家庭經
    濟狀況為貧寒（參見審卷第197 頁審理筆錄、第31頁被告之
    戶政資料查詢結果及偵緝二卷第9 頁警詢筆錄所載受詢問人
    資料欄）等一切情狀，量處如主文所示之刑，並諭知易科罰
    金之折算標準，以示懲儆。
四、沒收：
    按犯罪所得，屬於犯罪行為人者，沒收之；前二項之沒收，
    於全部或一部不能沒收或不宜執行沒收時，追徵其價額，刑
    法第38條之1 第1 項前段、第3 項分別定有明文。查被告以
    前揭方式詐得1 萬元乙節，業經認定如前，則上開1 萬元即
    為被告本案犯罪所得，未據扣案，亦未發還予告訴人，為避
    免被告坐享犯罪所得，爰依刑法第38條之1 第1 項前段規定
    宣告沒收，並於全部或一部不能沒收或不宜執行沒收時，依
    同條第3 項規定追徵其價額。
據上論斷，應依刑事訴訟法第299 條第1 項前段、第300 條（依
刑事判決精簡原則，僅記載程序法條文），判決如主文。
本案經檢察官王聖涵偵查起訴，由檢察官吳宗光到庭執行公訴。
中    華    民    國   110    年    11    月    9     日
                  刑事第十三庭  審判長法  官  陳昭筠
 
                                      法  官  陳幽蘭
 
                                      法  官  林建良   
上列正本證明與原本無異。
如不服本判決，應於判決送達後20日內敘明上訴理由，向本院提
出上訴狀 (應附繕本) ，上訴於臺灣高等法院。其未敘述上訴理
由者，應於上訴期間屆滿後20日內向本院補提理由書「切勿逕送
上級法院」。
                                      書記官  陳昇宏
中    華    民    國   110    年    11    月    12    日
附錄本案論罪科刑法條全文： 
中華民國刑法第339條
（普通詐欺罪）
意圖為自己或第三人不法之所有，以詐術使人將本人或第三人之
物交付者，處 5 年以下有期徒刑、拘役或科或併科 50 萬元以
下罰金。
以前項方法得財產上不法之利益或使第三人得之者，亦同。
前二項之未遂犯罰之。